【裁判字號】    89,上訴,1807
【裁判日期】    890419
【裁判案由】    違反槍砲彈藥刀械管制條例
【裁判全文】
臺灣高等法院刑事判決                          八十九年度上訴字第一八七號
    上  訴  人  丙○○
    即  被  告
    選任辯護人  方正彬
右上訴人因違反槍砲彈藥刀械管制條例案件，不服臺灣板橋地方法院八十九年度重訴
字第一六號，中華民國八十九年四月十九日第一審判決（起訴案號：臺灣板橋地方法
院檢察署八十九年度偵緝字第二四七號），提起上訴，本院判決如左：
    主  文
原判決撤銷。
丙○○未經許可製造可發射子彈具有殺傷力之改造玩具手槍，累犯，處有期徒刑伍年
肆月，併科罰金新台幣拾萬元，罰金如易服勞役，以新台幣玖佰元即銀元佰元折算
壹日；扣案之改造玩具手槍乙支（槍枝管制編號：0000000000號）、改造
子彈肆顆均沒收。
    事  實
一、丙○○有違反麻醉藥品管理條例、妨害自由、偽造文書等前科，素行不良，並於
    民國八十六年間因違反麻醉藥品管理條例案件，經台灣高等法院判處有期徒刑八
    月確定，於八十七年二月十九日縮短刑期執行完畢，猶不知悔改，其於八十八年
    四月十八日以新台幣（下同）八千元之價格，向不詳之人購得仿半自動手槍製造
    之金屬玩具手槍乙支及玩具子彈七顆，隨至台北縣新莊市某五金行購得鋼珠數顆
    ，並於同日在台北縣板橋市○○○路六號十一樓之二居處，未經許可，擅自以將
    該玩具手槍槍管更換為土造金屬槍管之方式將之製造為可發射子彈具有殺傷力之
    槍械，並將該玩具子彈七顆裝填入鋼珠（購入時已裝填底火）製造成為具有殺傷
    力之子彈，製造完成後，即未經許可同時持有上開槍、彈，藏放於上開居處；嗣
    於八十八年四月二十二日下午四時三十分許，為警據報前往上址查獲，並扣得改
    造玩具手槍乙支、及改造子彈七顆（鑑定時經試射三顆）。
二、案經台北市政府警察局中正第一分局移送台灣板橋地方法院檢察署檢察官偵查起
    訴。
    理  由
一、訊據被告丙○○對警方於前揭時、地查扣得改造玩具手槍及改造子彈之事實固坦
    承不諱，惟矢口否認有製造槍砲等犯行，辯稱其所有之上開房屋原出租與己○○
    ，己○○自八十八年二月間離去未回，扣案之槍、彈係己○○所遺留，非被告所
    有云云。惟查：
（一）本案係警方據報綽號「小隆」者在上址持有槍械而前往查獲等情，業據證人即
      承辦警員吳政佑供明（本院卷第一三五頁反面），並有臺北市政府警察局中正
      第一分局執行逕行搜索結果報告書可稽（偵查卷第三頁正、反面）；被告遭查
      獲後，自警訊、偵查、迄原審審理中，對扣案之手槍、子彈係其購得並改造等
      事實亦均自白不諱（偵查卷第七頁反面、第八頁、第九頁、第二十五頁反面、
      第二十六頁、原審卷第二十三頁反面、第二十四頁），而扣案之上開手槍及子
      彈經送鑑定結果，認「一、送件改造玩具手槍一支（槍枝管制編號0000000000
      ），認係由仿半自動手槍製造之金屬玩具手槍更換土造金屬槍管改造而成，機
      械性能良好，可擊發適用之子彈，具殺傷力。二、送鑑改造子彈七顆，認均係
      由玩具手槍子彈改造而成（具直徑約六mm之鋼珠）；採樣三顆試射，均可擊發
      ，認均具殺傷力。」，有內政部警政署刑事警察局八十八年四月三十日刑鑑字
      第三八三０五號號鑑驗通知書附卷可稽（偵查卷第三十六頁），足徵上開槍、
      彈確均經過改造而具有殺傷力無疑，此外復有扣案之該等槍、彈足憑；至於被
      告雖供稱其係以將槍管阻鐵貫通之方式予以改造云云，而與前開鑑定之改造方
      式不盡相同，惟被告坦承改造槍械之基本事實相同，其供稱貫通阻鐵部分顯係
      就改造情節之避重就輕之詞而已，不足盡信；本案罪證明確，被告之犯行堪以
      認定。
（二）被告提起上訴後雖翻異前詞，辯稱該改造玩具手槍及子彈係己○○所留，警方
      在現場同時查獲己○○遺留之上開槍、彈及安非他命、吸食器等物，因當時適
      有麻醉藥品管理條例前科之友人丁○○在場，其為免拖累友人，乃與警方談妥
      交換條件，由其承認槍械部分之犯行，警方則任由丁○○離去等語。然查：
    １被告所指之己○○已於案發後之八十八年六月八日死亡，有戶籍謄本可按（本
      院卷第五十四頁），扣案之槍、彈是否為己○○所有已無法予以傳喚查證；而
      被告在偵查及原審中對其持有並改造槍械等犯行始終供承不諱已如前述，迨提
      起上訴後始否認前開犯行，雖被告以原先以為槍械部分可獲判罰金，故予承認
      等語置辯，然本件之起訴書已附錄有被告涉犯槍砲彈藥刀械管制條例相關罪名
      之法條（起訴書雖將被告所犯製造槍枝部分之罪名記載為槍砲彈藥刀械管制條
      例第十條第一項之罪，惟該罪之法定刑度與同條例第十一條第一項之罪之刑度
相同），且被告於原審選任有蘇義雄律師為其辯護，則被告理當知悉其所涉之
      犯罪嫌疑、罪名、及法定刑度，其辯稱以為可獲判罰金刑因而承認犯行乙節，
      顯然不符情理，難予採信。
    ２警方在現場查獲扣案之槍械及安非他命等物時，被告當時即承認扣案之槍械為
      其所有，並供稱安非他命及吸食器係己○○所留，在搜索時丁○○至現場找被
      告，經警方確認其與該案無關，即讓其離去，並未與被告交換條件等情，業據
      承辦員警吳政佑、乙○○、甲○○到庭證述綦詳；證人丁○○雖供稱被告與警
      察交換條件，故警察未將其帶走云云，然而丁○○亦證稱被告有承認查獲之槍
      械為其所有，並供稱不知被告與警察談話之內容等語（本院卷第一一三頁、第
      一一四頁、第一三五頁反面），是丁○○之證言本身已顯然不足資為有利於被
      告之論據，其有關警方與被告交換條件之說更不足採信；況查被告供稱安非他
      命係己○○遺留乙節亦迭經警訊筆錄記明（偵查卷第七頁反面、第十頁），倘
      若警方果真以被告承認犯行作為任丁○○離去之交換條件，自應令被告承認全
      部犯行，以爭取破案績效，似無僅要求被告承認槍械部分犯行而任其否認毒品
      犯行之可能。
    ３證人戊○○雖證稱八十八年二月間在上開己○○租屋處，己○○曾因友人欠錢
      於氣憤下拿一包東西出去，其以為是槍等語（本院卷第五十九頁），然而戊○○既然未曾親見槍械，其證言尚屬主觀上臆測之詞，且縱然己○○曾持有槍械
      ，亦無從證明即為扣案之槍械，戊○○之證言自與本案之待證事實無關；又證
      人即己○○之父楊承華雖證稱己○○曾持有手槍，其囑己○○帶出丟掉，且指
      稱該槍即為扣案之改造手槍等語（本院八十九年十一月二十一日審判筆錄），
      然查己○○死亡前曾向被告承租上開房屋居住，業據被告及證人丁○○、戊○○一致供明，被告併陳稱己○○係自八十七年十月二十四日起承租該屋，至八
      十八年二月間離去，可見案發前己○○已多時未在家中居住，縱有槍械，是否
      會在家人面前出示已可存疑，且扣案之手槍係由玩具手槍改造，外觀與市售玩
      具手槍完全相同，非經鑑定無法確知有無殺傷力，而證人楊承華竟證稱其怕打
      死人故叫己○○丟掉等語，顯有誇大之處，且被告係於案發多時並知悉己○○
      死亡後自行帶同楊承華到庭，則楊承華係於己○○已死亡並無利害關係之情況
      下受被告之請而為迴護之詞，衡情即非無可能；故證人戊○○、楊承華之證言
      均不足據為有利於被告之論斷。
    綜上所述，被告所辯顯屬事後畏罪卸飾之詞，不足採信，其犯行應堪認定。
二、核被告所為，係犯槍砲彈藥刀械管制條例第十一條第一項之製造槍砲罪及同條例
    第十二條第一項之製造子彈罪，公訴意旨雖認被告係犯同條例第十條第一項之改
    造模型槍罪，惟按槍砲彈藥刀械管制條例第十條所指之「模型槍」，係指原設計
    非供殺敵、獵物，而使用特殊（空包）子彈，可供田徑比賽起始信號或供以嚇退
    野獸或供射擊訓練（因具後作力，可模擬真槍，以磨練射手持槍之穩定性）等用
    途之金屬材質「槍枝」，非一般廠商為供觀賞或作樣品所製造之各類「槍枝模型
    」，亦非為市售之各類「玩具槍」；「改造模型槍」則係指由產製槍械合法廠商
    製造之不具發射功能制式槍枝模型，經加工改造或得輕易改裝或加裝而具有發射
    功能及殺傷力之槍枝。而槍砲彈藥刀械管制條例第十一條之「其他可發射金屬或
    子彈具有殺傷力之各式槍枝」，係指改造模型槍以外經製造、改造具殺傷力之其
    他槍枝（以玩具槍改造並具殺傷力者，亦屬之），業據內政部警政署八十五年十
    二月十三日八五警署保字第九一七０二號函、及八十五年十二月二十七日（八五
    ）刑鑑字第七八０一九號函敘甚明，扣案槍枝既係由市售玩具手槍改造而成，顯
    非模型槍，而係槍砲彈藥刀械管制條例第十一條第一項所指之槍械，此部分公訴
    意旨容有誤會，起訴法條應予變更；被告同時製造手槍及子彈，應依想像競合犯
    之例從較重之槍砲彈藥刀械管制條例第十一條第一項之罪處斷；被告製造後持有
    槍、彈之低度行為，均為高度之製造行為所吸收，不另論罪；被告於八十六年間
    因違反麻醉藥品管理條例案件，經本院判處有期徒刑八月確定，於八十七年二月
    十九日縮短刑期執行完畢，有台灣高等法院檢察署刑案紀錄簡覆表可證，其於有
    期徒刑執行完畢五年內，再犯有期徒刑以上之本罪，為累犯，並依法加重其刑。
三、原審以被告罪證明確予以論科，固非無見，惟查被告係以換裝金屬槍管之方式製
    造槍砲，業經鑑定明確，原判決認定被告係以貫通槍管之方式製造槍砲，顯與卷
    內事證不符，自有未洽，又原審審判筆錄記載辯護人之辯護意旨如辯護狀所載，
    然遍查全卷，並無原審選任辯護人蘇義雄律師之辯護狀附卷，乃該審判筆錄竟未
    記載辯護內容，不啻與未經辯護無異，其踐行之訴訟程序亦非適法；被告提起上
    訴，否認犯罪，雖無理由，然原判決既有可議，自屬無法維持，應由本院將原判
    決撤銷，另為適法之諭知；爰審酌被告僅為好奇，竟自行製造槍彈之犯罪動機、
    目的、手段，對於社會危害甚鉅，惟其犯後已坦白承認，態度尚稱良好等一切情
    狀，量處如主文第二項所示之刑，並就罰金刑部分諭知易科罰金之折算標準，以
    示儆懲。
四、扣案之改造玩具手槍乙支（槍枝管制編號：0000000000號）、改造子
    彈四顆，係違禁物，均應依法宣告沒收；至其餘扣案之改造子彈三顆，經送鑑射
    試喪失效能，不具殺傷力，已非違禁物，爰不予沒收；又被告改造玩具手槍及子
    彈未久即遭查獲，且並未持以供其他犯罪之用，依其犯案情節，尚無預防矯治其
    社會危險性之必要，故無庸宣告強制工作；均併此敘明。
據上論斷，應依刑事訴訟法第三百六十九條第一項前段、第三百六十四條、第二百九
十九條第一項前段、第三百條，槍砲彈藥刀械管制條例第十一條第一項、第十二條第
一項、刑法第十一條前段、第五十五條、第四十七條、第四十二條第二項、第三十八
條第一項第一款、罰金罰鍰提高標準條例第二條、現行法規所定貨幣單位折算新臺幣
條例第二條，判決如主文。
本案經檢察官吳國南到庭執行職務。
中      華      民      國    八十九    年     十二     月      五      日
                              臺灣高等法院刑事第二十三庭
                                  審判長法  官  劉 靜 嫻
                                        法  官  聶 齊 桓
                                        法  官  宋    祺
右正本證明與原本無異。
如不服本判決應於收受送達後十日內向本院提出上訴書狀，其未敘述上訴之理由者並
得於提起上訴後十日內向本院補提理由書（均須按他造當事人之人數附繕本）。
                                        書記官  郭 淑 卿
中      華      民      國    八十九    年     十二      月     六      日
附錄：本案論罪科刑法條全文
槍砲彈藥刀械管制條例第十一條第一項：
未經許可，製造、販賣或運輸第四條第一項第一款所稱其他可發射金屬或子彈具有殺
傷力之各式槍砲者，處五年以上有期徒刑，併科新臺幣一千萬元以下罰金。
槍砲彈藥刀械管制條例第十二條第一項：
未經許可製造、販賣或運輸子彈者，處一年以上七年以下有期徒刑，併科新臺幣五百
萬元以下罰金。


司法院資訊處製作；財團法人民間司法改革基金會備份。
